【裁判字號】    90,自,242
【裁判日期】    900426
【裁判案由】    過失傷害
【裁判全文】
臺灣臺南地方法院刑事判決                            九十年度自字第二四二號
    自  訴  人  甲  ○  ○
    被      告  乙  ○  ○
右列被告因過失傷害案件，經自訴人提起自訴，本院判決如左：
    主  文
乙○○從事業務之人，因業務上之過失傷害人致重傷，處有期徒刑陸月，如易科罰金
，以佰元折算壹日。
    事  實
一、乙○○係址設臺南縣關廟鄉○○村○○路○段一七八號毓隆國際有限公司（以下
    簡稱毓隆公司）之負責人，為從事塑膠及鐵管加工並實際管理工廠之生產營運，
    係從事業務之人，並僱用林富太從事裁剪機之衝剪工作、甲○○從事衝剪後之成
    品收集工作，為勞工安全衛生法所稱之雇主，本應注意雇主對勞工應施以從事工
    作及預防災變所必要之安全衛生教育、訓練，以確保員工生命、身體之安全，而
    依其智識、能力及當時情形又無不能注意之情事，竟疏未注意教育、訓練林富太
    與甲○○相互配合從事裁剪機之衝剪及其後之成品收集工作，亦未教導甲○○於
    裁剪機卡住時，應如何取出成品等必要之安全衛生教育，致於民國八十九年十二
    月二十七日，林富太與甲○○在未受安全衛生教育之情形下，依乙○○之指示在
    上開工廠內，相互配合從事上開工作時，即因林富太亦疏未注意甲○○當時正因
    裁剪機卡住，而彎身將右手伸入該機器內欲取出衝剪後之成品，即貿然將開關按
    鈕按下，致當時亦疏未注意林富太已知悉其情，而貿然將右手伸入該機器內取出
    成品之甲○○，因閃避不及遽遭該機器所壓傷，造成甲○○受有右手壓碎傷、腕
    上截肢之毀敗一肢機能之重傷害。
二、案經甲○○提起自訴。
    理  由
一、訊據被告乙○○坦承其係毓隆公司之負責人，有僱用林富太從事裁剪機之衝剪工
    作、自訴人甲○○從事衝剪後之成品收集工作，且於前揭時地發生自訴人之右手
    為機具壓傷，造成自訴人腕上截肢等事實，核與自訴人所陳受害及證人林富太所
    陳受僱之情節相符，並有營利事業登記證、公司執照、診斷證明書影本各一件在
    卷可憑（見本院卷第三、六八、六九頁），應堪採信為真實。
二、被告雖矢口否認有何過失，辯稱：伊有教導林富太如何操作機器，教導二、三天
    後才讓林富太自己操作機器，亦有教導林富太要等到作業員稱可按鈕時才可按鈕
    ，並有告知自訴人應用木製板條將成品取出，不可將手伸入機器內，如有東西卡
    住，就先關機，等伊來處理云云（見本院卷第三八、三九、六三、六四頁）。惟
    查：
    (一)證人即事發時與自訴人一起工作之操作員林富太於本院調查時結證稱：伊到職
      時，被告僅教導伊操作機器十分鐘，該機器之操作很簡單，伊一下子就學會了
      ；被告並未教導伊如何與自訴人配合，亦未教導伊該機器卡住如何處理，只告
      知伊不得將手伸入機器內等語（見本院卷第六○、六一頁）；且本件事故發生
      原因，經行政院勞工委員會南區勞動檢查所至現場檢查結果，亦認：本次職業
      災害發生時，雇主未對勞工施以從事工作及預防災變所必要之安全衛生教育、
      訓練（勞工安全衛生法第二十三條第一項），此有該所九十一年一月十七日勞
      南檢製字第○九一一○○○一八三○號函附卷可參（見本院卷第七○頁），足
      見被告確未教導操作該機器之林富太，應如何與負責自該機器內取出成品之自
      訴人相互配合，以預防因二人配合不當致生職業災害，亦未明確教導自訴人及
      證人在該機器卡住時如何處理，以及無論發生何情況，皆不得將手伸入機器內
      ，以確保員工之生命、身體安全。被告上開所辯，顯係卸責之詞，不足採信。
    (二)勞工安全衛生法第二十三條規定：「雇主對勞工應施以從事工作及預防災變所
      必要之安全衛生教育、訓練」，旨在養成勞工之職業安全衛生觀念，俾瞭解工
      作環境特質，熟練正確作業方法，提高個人警覺與危險意識，以防免職業災害
      發生，確保勞工安全健康，是雇主除應對操作危險性機械之人員施以訓練外，
      就未受訓或有接觸可能之相關員工亦應施以適度之教育，以避免其操作或接觸
      之危險。故本件被告對操作該機器之證人林富太及有接觸該機器可能之自訴人
      ，均應施以適度之教育甚明。
    (三)按被告身為雇主，本應注意對員工施以必要之安全衛生教育，確保員工生命、
      身體之安全，而依其智識、能力及當時情形又無不能注意之情事，竟疏未注意
      在上址工廠內對員工施以必要安全衛生教育，致自訴人從事衝剪後之成品收集
      工作，遇裁剪機卡住之情況時，未提高個人警覺與危險意識，依正確作業方法
      處理，即貿然將手伸入該機器內，且又未教導操作該機器之操作員林富太如何
      與自訴人配合，致發生上開突發情況時，操作員林富太亦無警覺與危險意識，
      即貿然按操作鈕，而造成本件事故之發生，使自訴人受有如事實欄所示之傷害
      ，被告顯難辭過失之責，其過失行為與本件事故所受之傷害間，自有相當之因
      果關係。再參酌手之功用在於手指之靈活運用，本件自訴人既遭腕上截肢，即
      已全然喪失其右手，自無靈活運用其手指之可能，足認自訴人所受上開截肢之
      傷害，合於刑法第十條第四項第四款規定之重傷害要件。
    (四)綜上所述，本件事證明確，被告犯行堪予認定，應依法論科。至被告既已教導
      自訴人不可將手伸入機器內，此為自訴人所自承（見本院卷第三八頁），足見
      自訴人應知將手伸入機器內係危險行為，於發生機器卡住之突發情況時，竟疏
      未注意與林富太確認停止按鈕，而貿然將手伸入機器內，其雖亦有過失，然此
      乃被告於民事上得否主張過失相抵之問題，於被告過失責任之成立，並不生影
      響，附此敘明。
二、核被告乙○○所為，係犯刑法第二百八十四條第二項後段之業務過失致重傷之罪
    。爰審酌被告之素行、其過失情節、程度、對自訴人所造成之危害及犯後態度，
    復未賠償自訴人損害等一切情狀，量處如主文所示之刑。又被告行為後，刑法第
    四十一條業於九十年一月十日修正公布，同年月十二日生效，舊法規定犯最重本
    刑三年以下有期徒刑以下之刑之罪，而受六個月以下有期徒刑或拘役之宣告，因
    身體、教育、職業、家庭之關係或其他正當事由，執行顯有困難者，得易科罰金
    ，修正後刑法第四十一條第一項規定，凡犯最重本刑五年以下有期徒刑以下之刑
    之罪，而受六個月以下有期徒刑或拘役之宣告，均得易科罰金，比較新舊法之結
    果，上開法律之修正，對被告不生影響，依刑法第二條第一項前段規定，應適用
    修正後刑法第四十一條第一項前段，宣告易科罰金之折算標準。
據上論斷，應依刑事訴訟法第二百九十九條第一項前段，刑法第二條第一項前段、二
百八十四條第二項後段、第四十一條第一項前段，罰金罰鍰提高標準條例第一條前段
、第二條，判決如主文。
本案經檢察官陳昆廷到庭執行職務。
中      華      民      國      九十      年     四     月    二十六    日
                                  臺灣臺南地方法院刑事第四庭
                                      審判長法  官  簡  慧  娟
                                            法  官  謝  家  宜
                    法  官  林  欣  玲
右正本證明與原本無異。
如不服本判決，應於判決送達後十日內向本院提出上訴狀。
                                            書記官  莊  淑  雅
中      華      民      國      九十      年     四     月    二十六    日
附錄本案論罪科刑法條全文：
刑法第二百八十四條
中華民國刑法第二百八十四條
因過失傷害人者，處六月以下有期徒刑、拘役或五百元以下罰金，致重傷者，處一年
以下有期徒刑、拘役或五百元以下罰金。
從事業務之人，因業務上之過失傷害人者，處一年以下有期徒刑、拘役或一千元以下
罰金，致重傷者，處三年以下有期徒刑、拘役或二千元以下罰金。


司法院資訊處製作；財團法人民間司法改革基金會備份。
